【裁判字號】    89,訴,258
【裁判日期】    891130
【裁判案由】    偽造文書
【裁判全文】
臺灣雲林地方法院刑事判決
    公  訴  人  臺灣雲林地方法院檢察署檢察官
    被      告  乙○○
    選任辯護人  簡承佑
                張智學
右列被告因偽造文書案件，經檢察官提起公訴（八十九年度偵字第二一○六號），本
院判決如左：
    主  文
乙○○無罪。
    理  由
一、公訴意旨略以：被告乙○○明知所持有編號○○○二九之「西螺農產品市場股份
    有限公司停車費收據優待券」一張為偽造，竟於民國八十九年五月十七日下午二
    時四十五分許，駕駛車號ＳＴ－二一三號自用大貨車進入雲林縣西螺鎮新豐里新
    果菜市場停車場時，交付該張偽造之「西螺農產品市場股份有限公司停車費收據
    優待券」（下稱「停車費優待券」）給收費員丙○○，以入場停車，丙○○當場
    發現該優待券為偽造，隨即報警查獲，並扣得該偽造之停車費優待券，因認被告
    乙○○涉犯刑法第二百零一條第二項之行使偽造有價證券罪嫌云云。
二、按犯罪事實應依證據認定之，無證據不得推定其犯罪事實；又不能證明被告犯罪
    者，應諭知無罪之判決，刑事訴訟法第一百五十四條、第三百零一條第一項分別
    定有明文。又事實之認定，應憑證據，如未能發現相當證據，或證據不足以證明
    ，自不能以推測或擬制之方法，為裁判基礎（最高法院四十年臺上字第八六號判
    例參照）。復認定犯罪事實，所憑之證據，雖不以直接證據為限，間接證據亦包
    括在內，然無論直接或間接證據，其為訴訟上之證明，須於通常一般之人均不致
    於有所懷疑，而得確信其為真實之程度者，始得據之為有罪之認定，倘其證明尚
    未達到此一程度，而有合理性懷疑之存在時，即無從為有罪之認定，此亦有最高
    法院七十六年臺上字第四九八六號判例可資參照。
三、訊據被告乙○○，對於右揭時、地交付一紙「停車費優待卷」予證人丙○○後，
    即入場停車等情固坦承不諱，惟堅決否認有何行使偽造有價證券之犯行，辯稱：
    伊於八十九年五月初，在西螺農產品市場股份有限公司（下稱西螺農產公司）入
    口處買了一本「停車費優待券」共三十張，而案發當日伊只是隨手拿張優待券進
    去停車，但不確定是否為扣案之偽造優待券，且伊亦不知道所持有之優待券是否
    為偽造的云云。經查：
    （一）扣案「停車費優待券」一紙確係偽造者，業據檢察官及本院審理時，當庭
          勘驗無訛，並有該偽造與真正之「停車費優待券」二種版本附於警卷可參
          ，合先敘明。而西螺農產公司所出售之「停車費優待券」，除查獲本件偽
          造者外，另於八十九年二月二十五日，由該公司管理員查獲李正盛持偽造
          之「停車費優待券」前往停車，並扣得偽造之「停車費優待券」二十張，
          並經檢察官提起公訴，業經本院八十九年度訴字第二五八號判決被告無罪
          在案，有該案起訴書及判決書各一份在卷可參。經調閱該案卷證核對結果
          ，李正盛所持有之偽造「停車費優待券」，其編號號碼規格、「３５」字
          樣及花邊等，均與上開二種版本之「停車費優待券」不同，可見偽造之西
          螺農產公司「停車費優待券」至少有二種不同之版本存在。
    （二）被告係受僱於證人甲○○載運農產品，而平時載貨之停車費係由被告自己
          先行給付，再拿回公司報帳，業據證人甲○○到庭結證明確，且證人許惠
          發亦到庭證稱曾於八十九年五月初，賣過一本三十張之「停車費優待券」
          予被告（參本院八十九年八月十五日訊問筆錄），並經檢察官於偵查中扣
          得尚未使用之真正「停車費優待券」二十二張，則被告既無須自己負擔停
          車之費用，且其車上亦有真正之「停車費優待券」，被告何須使用偽造之
          「停車費優待券」，是其實無行使偽造「停車費優待券」之動機可言。
    （三）證人丙○○於本院審理時，固證稱：因下午兩點多，進來市場之人較少，
          而當時進來市場之車輛僅有被告的車，故知是被告拿給我的，且拿到票馬
          上發現是偽造，並馬上記下其車牌云云。然證人甲○○則證述：當時後方
          亦有車輛緊跟著被告的車進入等語。又經本院於八十九年十月十一日下午
          二時三十分至現場勘驗結果，下午二時三十五分至三時間，進入該市場之
          車輛很多，約有數十輛，而收費員並未每輛車均收取停車費，且即使有收
          取停車費，亦都未查驗「停車費優待券」之真偽，即予以撕毀，有勘驗筆
          錄在卷可參，是以證人丙○○之上開證詞，尚與實情不符，令人質疑。
    （四）本案扣得之偽造「停車費優待券」僅有一張，又據證人丙○○於本院審理
          時，證稱：當天查獲本件被告後，警員有至被告之大貨車上搜索，但並無
          搜到其他之偽造「停車費優待券」等語。然依常理推斷，偽造該「停車費
          優待券」需相當之成本，若被告有偽造或向他人購買偽造之「停車費優待
          券」以行使，理應不會只有一張而已，惟被告於案發時經警員搜索及本院
          於八十九年十月二十四日派員搜索結果，均未搜獲其他偽造之「停車費優
          待券」，且證人丙○○於本院審理時，亦證稱：現場找到被告時，被告並
          沒有承認該偽造優待券是由其交付的等語（見本院八十九年十月二十四日
          訊問筆錄）。足見扣案之偽造「停車費優待券」是否為被告所持以行使者
          ，頗有疑問。
    （五）被告於八十九年四月二十二日前均使用停車月證，進入西螺農產公司市場
          停車，有被告所提出之西螺農產公司停車證一張附卷可參，是被告自八十
          九年五月起才使用「停車費優待券」，而該「停車費優待券」並非社會經
          濟上具有重要性之權利書證，且不具廣泛之流通性，倘非該公司處理相關
          業務之人員，殆無能力辨識其真偽，故難以苛責如被告之一般使用者會注
          意辨識其真偽，是以亦難認被告有行使偽造「停車費優待券」之故意。
四、綜上所陳，被告上開所辯尚非不足採信，此外復查無其他積極確切之證據足資認
    定被告犯有公訴人所指之行使偽造有價證券犯行，本案不能證明被告犯罪，依首
    開法條及判例意旨，自應為無罪判決之諭知，以示審慎。
據上論斷，應依刑事訴訟法第三百零一條第一項前段，判決如主文。
本案經檢察官藍獻榮到庭執行職務。
中      華      民      國      八十九      年    十一    月    三十    日
                                        臺灣雲林地方法院刑事第一庭
                                            法  官  廖  國  勝
右正本證明與原本無異。
如不服本判決，應於判決送達後十日內向本院提出上訴狀( 應附繕本 )。
                                            書記官  顏  錦  清
中      華      民      國      八十九      年    十一    月    三十    日


司法院資訊處製作；財團法人民間司法改革基金會備份。
